【裁判字號】    98,刑智上易,99
【裁判日期】    981214
【裁判案由】    違反著作權法
【裁判全文】
智慧財產法院刑事判決
                                  98年度刑智上易字第99號
上  訴  人  甲○○
即  被  告
上列上訴人因違反著作權法案件，不服臺灣高雄地方法院98年度
易字第261 號，中華民國98年7 月15日第一審判決（起訴案號：
臺灣高雄地方法院檢察署97年度偵字第17696 號），提起上訴，
本院判決如下：
    主  文
原判決撤銷。
甲○○無罪。
    理  由
一、聲請簡易處刑意旨略以：被告甲○○係設於高雄市新興區○
    ○○路162 號2 樓「佳新小吃店」負責人，明知附表所示「
    世間」等24首音樂著作，係社團法人台灣音樂著作權協會（
    下稱台灣音樂協會）分別經著作財產權人鋒林傳播有限公司
     (下稱鋒林公司) 等專屬授權而享有上開音樂著作之公開演
    出權，非經台灣音樂協會同意或授權，不得任意公開演出，
    竟仍意圖營利，未經台灣音樂協會之同意或授權，自民國97
    年4 月1 日起，向陳福音以新臺幣( 下同)150,000元之代價
    讓渡小吃部內，載有前述24首音樂著作之電腦伴唱機等卡拉
    OK全部設備，供不特定人消費點唱播放，以此公開演出之方
    式侵害台灣音樂協會對上開音樂著作之公開演出權。嗣經警
    於97年5 月7 日晚間8 時30分許，持搜索票至「佳新小吃部
    」執行搜索，當場扣得伴唱機1 台、點歌本1 本及遙控機1
    只等物。因認被告違反著作權法第92條之擅自以公開演出之
    方法侵害他人之著作財產罪嫌。
二、按犯罪事實應依證據認定之，無證據不得認定犯罪事實；不
    能證明被告犯罪者，應諭知無罪之判決，刑事訴訟法第154
    條第2 項、第301 條第1 項定有明文。又認定犯罪事實須憑
    證據，為刑事訴訟法所明定，故被告犯罪嫌疑，經審理事實
    之法院，以盡其調查職責，仍不能發現確實之證據足資證明
    時，自應依法為無罪判決。且事實之認定，應憑證據，如未
    能發現相當證據，或證據不足以證明，自不能以推測或擬制
    之方法，以為裁判基礎。（最高法院20年上字第893 號、40
    年台上字第86號分別著有判例可資參照）。再者，告訴人之
    告訴，係以使被告受刑事訴追為目的，是其陳述是否與事實
    相符，仍應調查其他證據以資審認（最高法院52年台上字第
    1300 號判例意旨參照）。
三、公訴人認被告涉犯著作權法第92條之擅自以公開演出方法侵
    害他人著作財產權罪嫌，無非係以：證人即告訴代理人丁○
    ○、丙○○分別於警詢、偵訊時之指述、台灣音樂協會著作
    權管理契約書9 份、音樂著作財產權證明書2 份、台灣音樂
    協會管理之音樂著作財產目錄6 份、台灣音樂會協會會員(
    鋒林公司)-歌曲清單1 份、郵局存證信函用紙1份、扣押物
    品目錄表、讓渡證書各1 份、查獲現場照片68紙等為其主要
    之論據。
四、訊據被告固坦承伊為高雄市○○區○○路一段162 號2 樓佳
    新小吃店之負責人，店內所使用之電腦伴唱機設備確實有如
    附表所示之24首音樂著作等情，惟堅詞否認有何違反著作權
    法之犯行，並辯稱：伊當初向陳福音盤讓佳新小吃店時，有
    與出租電腦伴唱機之出租代表人陳振東辦理換約手續，伊曾
    詢問陳振東電腦伴唱機內之歌曲有關租賃之價錢、手續、版
    權、公開演出費是否已繳等事宜，確認合法且有權限後，伊
    才敢開始營業，而且伊也有繳納費用與陳振東，伊並不知如
    附表所示之24首歌曲未經過授權，而且從來沒有人通知要繳
    錢，或伴唱機內之歌曲有侵權，也沒有收到任何文件或通知
    。況警察查獲時，伊並未開始營業，現場沒有客人，上開歌
    曲也沒有被播放過，伊自無違反著作權法等語。
五、經查：
(一)程序方面：
  (1)按被告以外之人於審判外之陳述，雖不符前四條之規定，而
    經當事人於審判程序同意作為證據，法院審酌該言詞陳述或
    書面陳述作成時之情況，認為適當者，亦得為證據。當事人
    、代理人或辯護人於法院調查證據時，知有第一百五十九第
    一項不得為證據之情形，而未於言詞辯論終結前聲明異議者
    ，視為有前項之同意，刑事訴訟法第159 條之5 定有明文。
    本件證人即告訴代理人乙○○及證人張宏誠於警詢之證述，
    雖均屬被告以外之人於審判外之陳述而屬於傳聞證據，然被
    告於本院審理中既均未就其證據能力聲明異議，是上開文書
    證據，均有證據能力。
  (2)至其餘公訴人所引用之卷證資料，並無證據證明係公務員違
    背法定程序所取得，且被告於本院審理時均未爭執上開公訴
    人所提出卷證之證據能力，而上開卷證亦無刑事訴訟法第15
    9條之4之顯有不可信之情況與不得作為證據之情形，從而，
    依刑事訴訟法第159條至159條之5之規定，本件認定事實所
    引用之上開卷證資料，均有證據能力。
(二)實體方面
  (1)按公開演出，指以演技、舞蹈、歌唱、彈奏樂器或其他方法
    向現場之公眾傳達著作內容。以擴音器或其他器材，將原播
    送之聲音或影像向公眾傳達者，亦屬之，著作權法第3條第1
    項第9 款定有明文。而著作權法第92條規定以公開演出方式
    侵害著作權罪之成立，以行為人具有故意為其構成要件，而
    所謂故意係指行為人主觀上必須對於客觀不法構成要件所描
    述之行為主體、行為客體、行為、行為時之特別情狀、行為
    結果等，均有所認識，始可謂具備認知要素；並需進而具有
    實現不法構成要件之全部客觀行為情狀之決意，始具故意之
    決意要素，行為人必須兼具上開認知要素及決意要素，始可
    認為具有犯罪之故意，自屬當然；且著作權法第92條之擅自
    以「公開演出」方法侵害他人著作財產權罪，苟行為人並未
    以「公開演出」方法向現場公眾傳達著作內容，即與擅自以
    「公開演出」方法侵害他人著作權罪之構成要件有間，自不
    能以該項罪責與行為人相繩。
  (2)次按認定犯罪事實所憑之證據，雖不以直接證據為限，綜合
    各種間接證據，本於推理作用，為認定犯罪事實之基礎，如
    無違背一般經驗法則，尚非法所不許。然而無論直接或間接
    證據，其為訴訟上之證明，須於通常一般之人均不致有所懷
    疑，而得確信其為真實之程度者，始得據為有罪之認定。且
    採用間接證據時，必其所成立之證據，在直接關係上，雖僅
    足以證明他項事實，而由此他項事實，本於推理之作用足以
    證明待證事實者，方為合法，若憑空之推想，並非間接證據
    （最高法院32年上字第67號判例、44年臺上字第702 號判例
    、76年臺上字第4986號判例參照）。
  (3)本件被告自97年4 月1 日起，向陳福音盤讓佳新小吃店，店
    內經警於同年5 月7 日晚間8 時30分許搜索而扣得之電腦伴
    唱機1 台中，確有如附表所示之24首音樂著作，而上開音樂
    著作係台灣音樂協會所享有由著作財產權人專屬授權由其管
    理公開播送、公開演出、公開傳輸之著作財產權，有讓渡證
    書1 份( 警卷第17頁) 、高雄市政府營利事業登記證1 份(
    警卷第24頁) 、高雄市政府警察局楠梓分局扣押物品目錄表
    1 份( 警卷第22頁) 、現場照片68張( 警卷第25至31頁) 、
    著作權仲介團體許可證明書( 警卷第37頁) 、台灣音樂協會
    個人、團體會員名冊1 份( 警卷第40頁) 、台灣音樂協會分
    別與著作財產權人黃秀清、金石喬有聲出版社、董明正、林
    順趁、丁○○、包羅文、蕭國義、劉崇維、鋒林傳播有限公
    司等簽訂之音樂著作權管理契約書、管理之音樂著作財產目
    錄各9 份( 警卷第41~42 、44、47~48 、50、59~61 、65~
    68、72~75 、78~80 、84~86 、89~91 、95~96 、98~99 頁
     ) ，以及台灣音樂協會與五母科技有限公司簽訂之音樂著
     作權管理契約書、管理之音樂著作財產目錄( 原審卷第9~
    10、14~18 頁) 等件在卷可稽，應堪認定。
  (4)惟查扣案之1 台電腦伴唱機內雖有如附表所示之24首歌曲，
    然此至多僅能證明被告未經告訴人之同意或授權，即對不特
    定之人提供內含該等歌曲之電腦伴唱機，僅屬將該音樂著作
    置於消費者可得點播歌唱之狀態，然此非著作權法所欲規範
    或處罰之對象，尚須實際上確有消費者公開演出上開音樂著
    作，始該當著作權法第92條所定「以公開演出之方法侵害他
    人之著作財產權」的構成要件。則被告究於何時、何地、由
    何人公開演出系爭24首歌曲，乃本件犯罪構成要件事實，應
    有積極證據始得認定之。而本件證人即告訴人代理人乙○○
    雖於97年3 月17日提起告訴時供稱告訴人台灣音樂協會曾派
    員至被告經營之佳新小吃店為蒐證而發現該店有未經授權而
    公開演出系爭24首歌曲之事實，並提出現場照片等件( 警卷
    45 ~46、52~58 、62~64 、69~71 、77、83、88、94、100~
    105 、107~108 頁) 為證，惟其並未供稱曾目睹任何人公開
    演出伴唱機內之系爭24首歌曲，且其所提供之現場照片，均
    為歌曲影像及點歌本內之歌曲名稱，而所提供之店內情形照
    片，亦不見任何人點歌而公開演出。另證人張宏誠即佳新小
    吃店之服務生、告訴代理人乙○○於警訊中亦均供稱97年5
    月7 日晚上8 時30分許，高雄市政府警察局楠梓分局偵查隊
    至佳新小吃店搜索時，其等均在現場，並確認查扣之電腦伴
    唱機中有系爭24首歌曲，但均未證稱現場有顧客，或有人正
    在點唱伴唱機中之歌曲，而該店之營業時間自晚上8 時起，
    有店家名片( 警卷第109 頁) 在卷可按，故被告辯稱搜索當
    時即8 時30分許，現場並無客人，應可採信，且當日之搜索
    照片( 警卷第25~31 頁) ，亦均係歌曲影像及點歌本內之歌
    曲名稱，而店內情形之照片，亦無任何一人在場。況上開電
    腦伴唱機內經重製之歌曲多達數千首，亦不能僅憑其內有如
    附表所示之24首音樂著作，即推測有來店消費之不知情客人
    或任何人曾有使用該伴唱機而有未經授權公開演出之行為，
    公訴人執此認被告有違反著作權法第92條之擅自以公開演出
    方法侵害他人著作權罪嫌，尚難採信。
  (5)告訴人代理人乙○○雖又於警訊時供稱於96年12月19日以台
    北民權郵局第1892號存證信函通知被告須取得授權始得公開
    演出云云，有該存證信函在卷可憑( 警卷第110 頁) ，惟查
    該存證信函之寄送地址為高雄市○○○路162 號2 樓佳新卡
    拉OK店，而被告係於97年4 月1 日始受讓該小吃店，有讓渡
    證書在卷可按( 警卷第17頁) ，是被告辯稱其從未收受任何
    通知及文件，應可採信，故此亦不足以認定被告主觀上有侵
    害他人著作權之犯意。而本件依卷內各項證據，均無法達到
    通常一般之人均不致有所懷疑，而得確信其為真實之程度，
    且無法本於推理之作用證明被告提供扣案電腦伴唱機供不特
    定人公開演出系爭24首歌曲之待證事實，揆諸上開判例要旨
    ，自難據以為被告有罪之認定。
六、綜上所述，被告主觀上既無侵害他人著作財產權之犯意，客
    觀上亦查無以公開演出方式侵害如附表所示24首音樂著作財
    產權之行為，此外，復查無其他積極證據，足資證明被告有
    違反著作權法第92條之擅自以公開演出之方法侵害他人之著
    作財產權之犯行，自屬不能證明被告犯罪。原判決遽予論罪
    科刑，不無違誤，被告上訴指摘原判決違法不當，為有理由
    ，應由本院將原判決撤銷，依刑事訴訟法第301 條第1 項規
    定，諭知被告無罪之判決。
據上論斷，應依刑事訴訟法第369 條第1 項前段、第364 條、第
301條第1項，判決如主文。
本案經檢察官鍾鳳玲到庭執行職務。
中    華    民    國    98    年    12    月    14    日
                  智慧財產法院第一庭
                              審判長法  官  李得灶
                                    法  官  汪漢卿
                                    法  官  王俊雄
以上正本係照原本作成。
不得上訴。
中    華    民    國    98    年    12    月    14    日
                                    書記官  張祐豪
附表：
    ┌──┬───────┬──┬───────┐
    │編號│歌曲名稱      │編號│歌曲名稱      │
    ├──┼───────┼──┼───────┤
    │ 1  │世間          │13  │惜別的海岸    │
    ├──┼───────┼──┼───────┤
    │ 2  │車站          │14  │想厝的心情    │
    ├──┼───────┼──┼───────┤
    │ 3  │思念          │15  │愛情的阻礙    │
    ├──┼───────┼──┼───────┤
    │ 4  │你著忍耐      │16  │一陣風一陣雨  │
    ├──┼───────┼──┼───────┤
    │ 5  │春夏秋冬      │17  │愛人是行船人  │
    ├──┼───────┼──┼───────┤
    │ 6  │探獄情怨      │18  │行船人的純情曲│
    ├──┼───────┼──┼───────┤
    │ 7  │一步一腳印    │19  │海風海湧海茫茫│
    ├──┼───────┼──┼───────┤
    │ 8  │出外人的愛    │20  │哭砂          │
    ├──┼───────┼──┼───────┤
    │ 9  │阮不是故意    │21  │我還年輕      │
    ├──┼───────┼──┼───────┤
    │10  │往事甭提起    │22  │情生意動      │
    ├──┼───────┼──┼───────┤
    │11  │流浪到何時    │23  │謝謝你的愛    │
    ├──┼───────┼──┼───────┤
    │12  │寂寞的城市    │24  │一生情一生還  │
    └──┴───────┴──┴───────┘


司法院資訊處製作；財團法人民間司法改革基金會備份。
